臺北高等行政法院判決　　　　　　　　　　　　　　　九十年度簡字第七八五五號
　　原　　　告　甲○○
　　被　　　告　財政部臺灣省北區國稅局
　　代　表　人　林吉昌（局長）住同右
　　　　　　　　　　　　　　 .
右當事人間因綜合所得稅事件，原告不服財政部九十年八月二十二日台財訴字第九○
○○二九二一一號訴願決定，提起行政訴訟。本院判決如左：
    主  文
原告之訴駁回。
訴訟費用由原告負擔。
    事  實
緣原告民國（下同）八十七年度綜合所得稅結算申報，經被告初查認定有漏報及短報
廣豐實業股份有限公司營利所得六四九元、短報臺灣銀行中壢分行利息所得二五六、
○五九元，合計短、漏報營利、利息所得計新台幣（下同）二五六、七○八元，漏繳
所得稅額一八、八六四元，除核定補徵稅款一八、八六四元，另處以漏稅額○．二倍
之罰鍰計三、七○○元。原告不服，申經被告九十年二月二十二日北區國稅法第00
000000號復查決定，未獲變更，提起訴願，仍遭駁回，遂向本院提起行政訴訟
。茲摘敘兩造訴辯意旨如左：
壹、原告起訴意旨略謂：
  一、聲明：訴願決定、原處分均撤銷。
  二、理由：
    (一)、依行政院台七二經自第一一六號函說明，經濟部所屬人員於退休、死亡及資
        遣時，退休金之孳息免納所得稅。政府保障全國公教軍警退休金孳息每月一
        ．八％，每月仍由退休機關補貼其高出差額以維持養老生活費，原告該項收
        入僅每月萬餘元，每年計二十四萬五百八十九元，符合所得稅法第四條第四
        款及第六款規定免繳所得稅。至於八十七年度優惠存款金額二四○、五八九
        元通知單，原告確實未接到，原告於九十年四月三日接到中壢稽徵所通知後
        向臺灣銀行請求補發，專案呈報在案，並非漏稅。
    (二)、原告與配偶王范姜秀香分居多年，均單獨為所得稅結算申報，原告不知其該
        年無接受兒女撫養，未合併將配偶填入，因無心之過方致如此，實非故意漏
        稅。
    (三)、被告移請法院限制出境多年，妨害自由、誹謗、損害名譽、精神打擊損害剝
        奪人權行為。
貳、被告答辯意旨略謂：
  一、聲明：駁回原告之訴。
  二、理由：
    (一)、本稅部分：
      ２、查本件原告辦理八十七年度綜合所得稅結算申報時，漏報廣豐實業股份有
          限公司營利所得六四九元、短報臺灣銀行中壢分行利息所得二五六、○五
          九元，合計短、漏報所得二五六、七○八元，案經被告查得，併計當年度
          綜合所得計課，核定綜合所得總額為八六七、五九五元，淨額為三八八、
          五九五元，揆諸前揭法令規定，補徵稅款一八、八六四元，並無不合。
    (二)、罰鍰部分：
      ２、本件原告及其配偶辦理八十七年度綜合所得稅結算申報時，漏報及短報營
          利、利息所得計二五六、七○八元，案經被告查得，除補徵稅款一八、八
          六四元外，另依前揭法令規定，按違章案件裁罰金額或倍數參考表編號十
          七之規定，處以漏稅額○‧二倍之罰鍰計三、七○○元，揆諸前揭法條規
          定，並無違誤。
    (三)、至原告主張行政院台七十二經一一六號函規定經濟部公務人員領取之退休金
        之孳息部分免納所得稅，原告所領之公務員退休優惠存款之孳息，自可按所
        得稅法第四條第四款及第六款規定予免徵所得稅乙節；查依行為時所得稅法
        第四條第四款規定退休金雖屬免稅所得，惟其所滋生之利息非屬免稅所得，
        仍應併入綜合所得課稅，且按行政院台七十二經一一六號函說明：「‧‧‧
        （一）經濟部所屬事業人員，依照『經濟部所屬事業人員退休撫恤及資遣辦
        法』規定所提自提儲金及其孳息，均應依照所得稅法規定免納所得稅」係指
        各該事業人員於退休、死亡及資遣時，依該辦法規定領取之退休金、撫恤金
        及離職金中，來自自提儲金之本金及其孳息部分，可免納所得稅，而非指退
        休時該項自提儲金之本金及其孳息部分於轉存銀行所產生之孳息免納所得稅
        ，是原告主張實於法無據，顯係誤解法令。
    (四)、另原告主張被告移請法院限制出境多年，妨害自由、誹謗、損害名譽、精神
        打擊損害剝奪人權行為等事項；按「前項欠繳應納稅捐之納稅義務人，有隱
        匿或移轉財產、逃避稅捐執行之跡象者，稅捐稽徵機關得聲請法院就其財產
        實施假扣押，並免提供擔保。但納稅義務人以提供相當財產擔保者，不在此
        限」為稅捐稽徵法第二十四條第二項所規定，查原告八十四年及八十五年度
        綜合所得稅有欠繳應納稅款，被告依前揭法條規定聲請法院就其財產實施假
        扣押，惟原告已繳納應納稅款，被告已向法院撤銷其財產假扣押之聲請且被
        告並未報請財政部函請內政部入出境管理局限制原告之出境，原告主張，顯
        係誤解。
    理  由
壹、本稅部分：
１、按「個人之綜合所得總額，以其全年左列各類所得合併計算之：‧‧‧第四類：
    利息所得：凡公債、公司債、金融債券、各種短期票券、存款及其他貸出款項利
    息之所得：‧‧‧」、「納稅義務人應於每年二月二十日起至三月底止，填具結
    算申報書，向該管稽徵機關，申報上一年度內構成綜合所得總額或營利事業收入
    總額之項目及數額，以及有關減免、扣除之事實，並應依其全年應納稅額減除暫
    繳稅額、尚未抵繳之扣繳稅額，計算其應納之結算稅額，於申報前自行繳納‧‧
    ‧」為行為時所得稅法第十四條第一項第四類及同法第七十一條第一項所明定。
２、查本件原告辦理八十七年度綜合所得稅結算申報時，漏報廣豐實業股份有限公司
    營利所得六四九元、短報臺灣銀行中壢分行利息所得二五六、○五九元，合計短
    、漏報所得二五六、七○八元，案經被告查得，併計當年度綜合所得計課，核定
    綜合所得總額為八六七、五九五元，淨額為三八八、五九五元，揆諸前揭法令規
    定，補徵稅款一八、八六四元，並無不合。
３、原告主張行政院台七十二經一一六號函規定經濟部公務人員領取之退休金之孳息
    部分免納所得稅，原告所領之公務員退休優惠存款之孳息，自可按所得稅法第四
    條第四款及第六款規定予免徵所得稅云云；惟查依行為時所得稅法第四條第四款
    規定退休金雖屬免稅所得，惟其所滋生之利息非屬免稅所得，仍應併入綜合所得
    課稅，且按行政院台七十二經一一六號函說明：「：：（一）經濟部所屬事業人
    員，依照『經濟部所屬事業人員退休撫恤及資遣辦法』規定所提自提儲金及其孳
    息，均應依照所得稅法規定免納所得稅。」係指各該事業人員於退休、死亡及資
    遣時，依該辦法規定領取之退休金、撫恤金及離職金中，來自自提儲金之本金及
    其孳息部分，可免納所得稅，而非指退休時該項自提儲金之本金及其孳息部分於
    轉存銀行所產生之孳息免納所得稅，是原告主張系爭退休金優惠存款利息計二五
    六、○五九元依法免稅乙節，實於法無據，其主張顯係誤解法令。
４、另原告主張被告移請法院限制出境多年等事項；惟查依原告所提台灣桃園地方法
    院財務法庭傳票，係八十八年發出，惟本件核定通知書及處分書均係八十九年間
    作成，顯見被告並未曾就本件綜合所得稅事件報請財政部函請內政部入出境管理
    局限制原告之出境，原告主張，亦係誤解。
５、至於原告在理由所提被告妨害自由、誹謗、損害名譽、精神打擊損害剝奪人權行
    為云云，均非本件行政訴訟所得審究之範圍，附此敘明。
貳、罰鍰部分：
一、按「納稅義務人已依本法規定辦理結算申報，但對依本法規定應申報課稅之所得
    額有漏報或短報情事者，處以所漏稅額兩倍以下之罰鍰。」為所得稅法第一百十
    條第一項所規定。
二、本件原告及其配偶辦理八十七年度綜合所得稅結算申報時，漏報及短報營利、利
    息所得計二五六、七○八元元，案經被告機關查得，除補徵稅款一八、八六四元
    外，另依前揭法令規定，按違章案件裁罰金額或倍數參考表編號十七之規定，處
    以漏稅額○‧二倍之罰鍰計三、七○○元，揆諸前揭法條規定，並無違誤。
三、至於原告主張：原告與配偶王范姜秀香分居多年，均單獨為所得稅結算申報，原
    告不知其該年無接受兒女撫養，未合併將配偶填入，應係無過失云云，惟原告於
    填報綜合所得稅時，自應注意配偶之收入狀態，且能注意而不注意，顯有過失，
    原告主張，顯不足採。
參、從而，被告依首揭規定，核定補徵稅款一八、八六四元，另處以漏稅額○．二倍
    之罰鍰計三、七○○元。，並無不合。訴願決定遞予駁回，亦無違誤，均應予維
    持。本件原告之訴為無理由，應予駁回。
據上論結，本件原告之訴為無理由，爰依行政訴訟法第二百三十六條、第九十八條第
三項前段，判決如主文。
中　　　華　　　民　　　國　　九十一　　年　　　十　　　月　　 三十 　　日
                                臺 北 高 等 行 政 法 院  第 五 庭
           　                     　　　　　　　 　　法　官　劉介中
右為正本係照原本作成。
本件以訴訟事件所涉及之法律見解具有原則性者為限，始得於本判決送達後二十日內
向本院提出上訴狀並表明上訴理由，如已於本判決宣示後送達前提起上訴者，應於判
決送達後二十日內補具上訴理由（均按他造人數附繕本），且經最高行政法院許可後
方得上訴。
中　　　華　　　民　　　國　　九十一　　年　　　十　　　月　　 三十 　　日
                                                     書記官  黃明和
